臺中高等行政法院判決
                                       100年度簡字第95號
原      告　大統合國際有限公司
代　表　人　唐賢惠
輔  佐  人　蔡憲仁
被      告　臺中市政府
代　表　人　胡志強
訴訟代理人　陳雅溶
上列當事人間因就業服務法事件，原告不服行政院勞工委員會中
華民國100年3月25日勞訴字第0990025597號訴願決定，提起行政
訴訟。本院判決如下︰
　　主  文
原告之訴駁回。
訴訟費用由原告負擔。
    事實及理由
一、事實概要：緣原告聘僱越南籍外國人MAI THANH NGA（即梅
    靜娥，護照號碼：B0000000，以下簡稱梅君），從事越語翻
    譯工作，於發放民國（下同）98年3月、98年4月及98年8月
    薪資時，以梅君個人工作疏失違反公司工作規則為由，分別
    公告懲處其警告、申誡及警告，並且剋扣梅君應領薪資總計
    新臺幣（下同）3,070元。經梅君向被告申訴，由被告審查
    發現該扣薪行為核與公告懲處紀錄不符，且原告所定工作規
    則內並未訂定「警告」之懲處態樣，本不得為扣薪依據，然
    原告未經梅君同意逕以違反工作規則予以扣薪，其情節經審
    認屬實，被告限期99年4月21日前返還前開扣款，惟原告迄
    99年6月4日未依規定全額給付梅君上開金額，乃核認原告違
    反雇主聘僱外國人許可及管理辦法第43條規定及就業服務法
    第57條第9款規定屬實，依就業服務法第67條第1項規定處原
    告6萬元罰鍰。原告不服，提起訴願遭決定駁回，遂提起本
    件行政訴訟。
二、本件原告主張：
  (一)按行政院勞工委員會（以下簡稱勞委會）97年3月4日勞職管
    字第0970504555號解釋令：「核釋雇主聘僱外國人許可及管
    理辦法第43條第4項規定，『外國人應負擔之項目及金額』
    ，指外國人應負擔之全民健康保險費、勞工保險費、所得稅
    、膳宿費、職工福利金、依法院或行政執行機關之扣押命令
    所扣押之金額，或依其他法律規定得自工資逕予扣除之項目
    及金額。」故原告依勞工違反僱傭契約、工作規則規定（第
    76條第3款及第13款）進行相關懲處，已事先告知梅君並針
    對懲處罰款金額、時間等與梅君達成共識，梅君同意並簽收
    薪資後，方依民法第334條之規定行使抵銷權。若如被告所
    辯稱雙方並未就上開懲處達成共識等語，試問梅君為何當時
    未提出任何申訴或異議，且梅君於臺中地方法院檢察署偵訊
    時坦承公司有事先公告，梅君個人接受公司對她的懲處，亦
    知悉懲處罰款會於次月發放薪資時做結算。故原告並未有未
    全額給付薪資之情事，已甚明確。臺中地方法院檢察署亦已
    作出不起訴處分。
  (二)被告辯稱梅君雖已離台，惟原告尚得將上開薪資匯入梅君在
    台之薪資帳戶等語。惟查，梅君於98年12月間向原告提出提
    前解約，並希望原告准該員假期留在臺灣旅遊十日，期間原
    告仍給付住宿津貼及結清薪資予梅君，於99年1月間該員期
    滿即自行返回越南，原告不知梅君之薪資帳戶是否已經結清
    註銷。事後梅君向被告申訴原告未全額給付其工作薪資後，
    經多方管道均無法與該員聯繫上，期間多次向被告所屬勞工
    處表示無法聯繫上梅君，並非原告不願調解，但被告所屬勞
    工處卻要求原告限期99年4月21日交付前將上開懲處罰款交
    付予梅君，實為強人所難，亦未告知原告可將款項直接匯入
    梅君之薪資帳戶即可結案，如今竟以此理由處罰原告，顯見
    被告明顯偏袒外籍勞工，而罔顧本國雇主應有的權益等情。
    並聲明求為判決訴願決定及原處分均撤銷。
三、被告則以：
  (一)卷查訴外人梅君以99年1月4日申訴函向被告表示遭其雇主（
    即原告）剋扣薪資共計8,070元，要求雇主返還，經被告以
    99年3月25日府勞行字第0990077897號函請原告於99年4月8
    日到府製作談話紀錄略以：「．．．（問）貴公司如何規定
    員工懲處事宜？是否規範於貴公司之工作規則中？是否已令
    貴公司所聘僱員工知悉並同意？如有，請提供相關文件證明
    。（答）本公司將員工懲處規定明訂於員工之工作規則中，
    罰責訂於第71條，處罰規定訂於第76條至第78條，該工作規
    則會於新進員工入職後令其簽收。現場提供員工簽收工作規
    則領取表影本及工作規則正本（本公司僅提供有關罰則部分
    之影本由勞工處留存），員工也同意。．．．（問）按現行
    雇主聘僱外國人許可及管理辦法第43條第1項規定除外國人
    應負擔費用外，雇主應給付所聘僱外國人薪資總額，則貴公
    司以梅君工作疏失為由，於給付梅君之98年3月、4月及8月
    薪資明細中以申誡、警告、記過等名義剋扣其工作所得共計
    新臺幣3,070元，另於98年11月13日以梅君辦理雇主尤森桔
    申辦外籍勞工文件有誤為由公告處罰梅君負擔新臺幣5,00 0
    元剋扣其薪資所得已顯違反前述規定，今依梅君之申訴，限
    令貴公司於99年4月16日前返還所扣除之新臺幣8,070元，並
    請於99年4月23日前將返還證明交予被告存參，貴公司是否
    同意？（答）有關本公司在98年3月、4月及8月薪資明細中
    以申誡、警告、記過等名義扣除梅君之薪資之費用，係因她
    有上述導致安置外勞逃逸之疏失，依工作規則之規定扣除，
    至於雇主尤森桔的部分，我不清楚處罰的規定及名義，本公
    司會另行提供相關證明文件給勞工處。本公司並不清楚不可
    以在發放薪資中不可扣除那些項目。至於勞工處要求本公司
    在99年4月16日之前返還上述扣除金額，我會再跟公司報備
    ，我無法代公司承諾。．．．」，被告另以99年4月19 日府
    勞行字第0990099096號及99年5月4日府勞行字第0990113964
    號函依雇主聘僱外國人許可及管理辦法第43條第5項規定限
    令原告返還於梅君薪資所得中扣除之8,070元，並應依梅君
    指定之方式（匯入梅君所有之中國信託薪資帳戶）返還。
  (二)稽之本案訴外人梅君之申訴卷證及勞雇雙方提供之梅君薪資
    表可見，梅君受僱原告期間（97年11月13日至99年1月11日
    止），曾分別於98年3月16日、4月29日、8月31日及11月13
    日對梅君作成公告懲處，嗣後於各該月份發放梅君工作薪資
    時逕予扣薪。經查原告於98年3月16日、4月29日、8月31日
    對梅君作成之懲處公告內容，係以梅君個人工作疏失為由分
    別記以警告、申誡、警告並於梅君各該月應領薪資中分別扣
    除576、766及1728元，惟查核原告與員工所定之工作規則第
    71條明訂：「．．．.2、懲罰：（1）申誡乙次：扣底薪一
    天。申誡三次作為記過一次。（2）記過乙次：扣底薪三天
    。記過三次作為記大過一次。（3）記大過乙次：扣底薪五
    天。」其中未規定「警告」之懲處態樣，不符合雙方於工作
    規則之約定，當不得據以逕自梅君工資中扣除；又查原告對
    梅君之歷次懲處公告，僅98年11月13日該次係以梅君工作疏
    失造成原告之委託人尤森桔財產權損失為由，由梅君與原告
    各負連帶責任，並記明梅君應負擔部分為5,000元，其餘三
    次則以梅君有違反工作規則之行為而為懲處，與前項懲處為
    不同之法律上原因，且此三次懲處公告亦未記明扣薪具體金
    額，無法據以證明梅君於受懲處當時已明知或同意原告嗣後
    之扣薪金額，而原告以臺中地方法院檢察署對98年11月13日
    該次扣薪行為以未違反勞動基準法第22條規定作成不起訴處
    分為由，逕認另三次扣薪行為係屬合法之見解，應係誤解。
  (三)又據行政院勞工委員會（82）台勞動一字第50325號函釋所
    示略以：「．．．事業單位於工作規則中明定損害賠償之規
    定應無不可，惟賠償之計算及額度涉及其合理性與相當性，
    宜循司法途徑或協商處理，不得由資方片面於工作規則中規
    定；至於賠償之方式，亦應由勞資雙方協商決定，不得逕行
    扣發工資。」即縱令所聘僱之勞工有違反工作規則之行為，
    其賠償方式仍宜循司法途徑或協商處理，即雇主僅生該損害
    賠償之請求權，並不符合雇主聘僱外國人許可及管理辦法第
    43條第1項規定之「依其他法律規定得自工資逕予扣除之項
    目及金額」之要件；另原告之訴訟理由指前開扣薪行為係行
    使民法第334條抵銷權，因業已公告懲處且勞方未於發薪當
    時提出異議，認定勞方同意原告扣薪之行為，然按常情，勞
    工為保其工作之穩定選擇默認雇主不合理之要求及懲處，而
    使雇主得利用其弱勢之處境，乃需政府制定相關行政及司法
    救濟程序加以規範並保障勞工權益，以平衡勞雇雙方地位，
    倘如因勞工未於遭受雇主不當對待當時提出異議逕認勞工已
    為同意之意思表示，則諸部勞工法令將形同具文，對公益之
    保障將有嚴重之侵害；又本案既係勞方（梅君）基於不服原
    告逕行扣薪之行為而向被告提出異議，顯見勞資雙方並未就
    上開懲處達成合意，原告尚不得採取逕行扣發工資之私力救
    濟方式獲償，況且原告之扣薪行為未依雙方當初所約定之工
    作規則內容執行，片面違約超額扣薪所得利益並無法律上之
    理由，亦違反雇主聘僱外國人許可及管理辦法第43條規定雇
    主應負全額給付所聘僱之外國人工作者薪資之義務。
  (四)按雇主聘僱外國人許可及管理辦法第43條第5項規定：「第
    一項工資，雇主未全額給付者，主管機關得限期令其給付。
    」雖賦予主管機關得依個案情節限期令雇主將未全額給付之
    薪資返還予勞工，並不因此當然免除雇主違章行為之責任，
    且查被告於99年4月8日原告派員陳述意見當日業限令原告於
    99年4月16日前返還於梅君薪資所得中扣除之8,070元（已載
    明於當日談話紀錄中），惟因原告並未積極辦理，被告另以
    99年4月19日府勞行字第0990099096號函依雇主聘僱外國人
    許可及管理辦法第43條第5項規定限令原告於99年4月21日前
    應依梅君指定之方式將該筆匯入梅君所有之中國信託薪資帳
    戶，因原告仍以梅君不在臺灣為由消極辦理，被告復以99年
    5月4日府勞行字第0990113964號函請原告於99年5月11日前
    循前函方式積極辦理返還扣款程序，原告已有足夠時間完成
    ；且查被告於99年3月23日接獲梅君第二次說明函表示原告
    於99年2月10日（即梅君離台後）仍將其99年1月份應領薪資
    匯入其所有之薪資帳戶（經確認梅君帳戶資料無誤），顯見
    原告明知該帳戶並無結清且以上開方式返還扣款沒有執行上
    之困難，惟遲至99年6月4日梅君第三次說明函中仍表示尚未
    收到該款項，又本案原告身分雖係聘僱外國人之雇主，然其
    所營業務即為仲介外國人工作之專業就業服務機構，當熟悉
    相關法令規定，而一再以無法聯繫梅君為由推托，其故意違
    反行政義務之事實已臻明確。揆諸前開規定，原處分並無不
    當。
  (五)綜上所述，本件原告之訴為無理由等語，資為抗辯。並聲明
    求為判決駁回原告之訴。
四、兩造之爭點：原告主張係因梅君違反僱傭契約及工作規則所
    為之懲處，已事先告知並與其達成共識後，方依民法第334
    條規定行使抵銷權，又原告經多方管道均無法與梅君聯繫上
    ，並非不願交付所扣之款項，原告並無未全額給付薪資之情
    事；而被告則以原告所定之工作規則第71條並未明定「警告
    」之懲處態樣，原告不得據此扣款，又三次懲處公告未記明
    扣薪具體金額，無法證明梅君已明知、同意原告之扣款，另
    原告未依限給付系爭扣款，已違反雇主聘僱外國人許可及管
    理辦法第43條、就業服務法第57條第9款之規定，爰依就業
    服務法第67條第1項規定予以核處6萬元罰鍰，並無不當。
    本院審查重點在於系爭扣款是否為法定應扣除之項目？原告
    逕予扣除，是否該當雇主聘僱外國人許可及管理辦法第43條
    及就業服務法第57條第9款之規定？經查：
  (一)按「雇主聘僱外國人不得有列情事：一、．．．。九、其他
    違反本法或依本法所發布之命令。」、「違反．．．第57條
    第9款．．．規定，處新臺幣6萬元以上30萬元以下罰鍰。」
    分別為就業服務法第57條第9款規定及第第67條第1項所明定
    。次按「（第1項）雇主依勞動契約給付第二類外國人工資
    ，應檢附印有中文及該外國人本國文字之薪資明細表，記載
    實領工資、工資計算項目、工資總額、工資給付方式、外國
    人應負擔之全民健康保險費、勞工保險費、所得稅、膳宿費
    、職工福利金、依法院或行政執行機關之扣押命令所扣押之
    金額，或依其他法律規定得自工資逕予扣除之項目及金額，
    交予該外國人收存，並自行保存5年。．．．。（第4項）第
    1項工資，除外國人應負擔之項目及金額外，雇主應全額以
    現金直接給付第二類外國人。但以其他方式給付者，應提供
    相關證明文件，交予外國人收存，並自行保存1份。（第5項
    ）第1項工資，雇主未全額給付者，主管機關得限期令其給
    付。」亦為雇主聘僱外國人許可及管理辦法第43條第1項、
    第4項及第5項所規定。又「．．．事業單位於工作規則中明
    定損害賠償之規定應無不可，惟賠償之計算及額度涉及其合
    理性與相當性，宜循司法途徑或協商處理，不得由資方片面
    於工作規則中規定；至於賠償之方式，亦應由勞資雙方協商
    決定，不得逕行扣發工資。」為行政院勞工委員會（82）台
    勞動一字第50325號函釋在案。是為保障外籍勞工來臺工作
    所得之權益，行政院勞工委員會於依就業服務法第48條第2
    項規定授權所訂定之雇主聘僱外國人許可及管理辦法中第43
    條第4項明定「．．．第1項工資，除外國人應負擔之項目及
    金額外，雇主『應全額』以現金直接給付第2類外國人。但
    以其他方式給付者，應提供相關證明文件，交予外國人收存
    ，並自行保存1份。」此種強制規定，要無因原告獲取外籍
    勞工之同意，或事後予以返還而得以排除適用，先予指明。
  (三)本件原告於97年11月13日聘僱越南籍外國人梅君（梅靜娥即
    MAI THANH NGA，護照號碼：B0000000），從事越語翻譯工
    作，至99年1月8日離職，為原告所不爭執，並有原告所提僱
    傭契約書、辭職書及移交清冊等件影本附卷可稽（見本院卷
    第54頁反面、第62頁至第64頁及第70頁），而梅君受僱原告
    期間，原告曾分別於98年3月16日、4月29日、8月31日及11
    月13日對梅君作成公告懲處，以梅君個人工作疏失為由分別
    記以警告、申誡、警告及扣薪5,000元之處分，並於梅君各
    該月應領薪資中另以警告、記過、申誡為由分別扣除576 元
    、1,728元、766元及5,000元，此亦有原告公告、薪資明細
    附卷可參（見本院卷第51頁至第56頁）。上開情事經梅君向
    被告申訴，由被告審查發現該扣薪行為核與公告懲處紀錄不
    符，且原告所定工作規則內並未訂定「警告」之懲處態樣，
    本不得為扣薪依據，而原告未經梅君同意逕以違反工作規則
    予以扣薪，其情節經審認屬實，被告限期99年4月21日前返
    還前開扣款，惟原告迄99年6月4日未依規定全額給付梅君上
    開金額，乃認原告有違反雇主聘僱外國人許可及管理辦法第
    43條規定及就業服務法第57條第9款規定，依就業服務法第
    67條第1項規定處原告6萬元罰鍰，揆諸前揭規定及勞委會函
    釋意旨，原處分並無違誤。
  (四)原告雖起訴為前述之主張，然查：
    1.原告與員工所定之工作規則第71條明訂：「．．．.2、懲
      罰：（1）申誡乙次：扣底薪一天。申誡三次作為記過一
      次。（2）記過乙次：扣底薪三天。記過三次作為記大過
      一次。（3）記大過乙次：扣底薪五天。」（見訴願卷第
      36頁及本院卷第71頁及第72頁，與原告100年9月6日準備
      程序庭所提之工作規則有異，仍以被告查處時原告所提供
      者為準），其中並未規定「警告」之懲處態樣，原告據此
      扣除576元，不符合雙方於工作規則之約定，又原告公告
      為申誡、警告，卻以記過、申誡為由扣除1,728元及766元
      ，與公告不符，98年11月13日該次則係以梅君工作疏失造
      成原告之委託人尤森桔君財產權損失為由，由梅君與原告
      各負連帶責任，並記明梅君應負擔部分為5,000元，然依
      據首揭規定，上述各項扣款並非法定應自員工薪資扣款之
      項目，縱使部分扣款係依據工作規則，然其僅構成原告對
      員工梅君有債權請求權，原告應循司法途徑或協商處理，
      不得由原告逕行扣發工資。原告逕予扣款已違反雇主聘僱
      外國人許可及管理辦法第43條及就業服務法第57條第9款
      規定，被告以99年4月19日府勞行字第0990099096號及99
      年5月4日府勞行字第0990113964號限期給付函令原告儘速
      依法給付，惟原告於二次收受上述之限期給付函後，仍未
      於期限內（99年5月11日前）將違法扣除薪資返還予梅君
      ，則原告未依法將薪資全額以現金直接給付予梅君之違法
      事實，洵堪認定，被告爰依就業服務法第67條第1項規定
      核處原告6萬元罰鍰，並無不合。
    2.原告主張係因梅君違反僱傭契約及工作規則所為之懲處，
      已事先告知並與其達成共識後，方依民法第334條規定行
      使抵銷權，又原告經多方管道均無法與梅君聯繫上，並非
      不願交付所扣之款項，原告並無未全額給付薪資之情事云
      云，惟查，系爭扣款並非法令明定之扣款項目，且依雇主
      聘僱外國人許可及管理辦法中第43條第4項明定除外國人
      應負擔之項目及金額外，雇主「應全額」以現金直接給付
      第2類外國人。此為強制規定，不因原告獲取外籍勞工之
      同意，或事後予以返還而得以排除適用，已敘明於前述，
      原告自不得逕予扣除薪資，原告上開主張並無足採。
五、綜上所述，原告所訴並非可採，本件原處分以原告違反雇主
    聘僱外國人許可及管理辦法第43條規定及就業服務法第57條
    第9款規定屬實，依就業服務法第67條第1項規定核處原告6
   萬元罰鍰，並無違誤，訴願決定予以維持，核無不合。原告
    訴請撤銷，為無理由，應予駁回。本件事證已臻明確，兩造
    其餘之陳述及舉證，不影響於本判決之認定，爰不一一論列
    ，又本件為簡易事件，爰不經言詞辯論逕為判決。
六、據上論結，本件原告之訴為無理由，依行政訴訟法第233 條
    第1項、第236條、第195條第1項後段、第98條第1項前段，
    判決如主文。
中　　華　　民　　國　　100　年　　9　　月　　16  　　日
                臺中高等行政法院第二庭
                                法  官　莊　金　昌
以上正本證明與原本無異。
如不服本判決，應於判決送達後20日內，以本訴訟事件所涉及之
法律見解具有原則性者，始得向本院提出上訴狀並表明上訴理由
，經最高行政法院許可，否則不得上訴；如於本判決宣示後送達
前提起上訴者，應於判決送達後20日內補提上訴理由書（均應依
對造人數提出繕本）。
中　　華　　民　　國　　100　年　　9　　月　　16  　　日
　　　　　　　　　　　　　　　  書記官　林  昱  妏